【裁判字號】    97,聲,2001
【裁判日期】    970926
【裁判案由】    返還提存物
【裁判全文】
臺灣臺中地方法院民事裁定  97年度聲字第2001號
聲  請  人  中國信託商業銀行股份有限公司
法定代理人  乙○○
相  對  人  甲○○
上列聲請人聲請發還擔保金事件，本院裁定如下：
    主  文
本院九十四年度存字第五○五六號提存事件聲請人所提存之九十
三年度甲類第七期中央政府建設公債（登錄債券），合計新台幣
壹拾萬元，准予返還。
    理  由
一、按訴訟終結後，供擔保人證明已定20日以上之期間，催告受
    擔保利益人行使權利而未行使者，法院應依供擔保人之聲請
    ，以裁定命返還其提存物，民事訴訟法第104 條第1 項第3
    款定有明文。另依同法第106 條，前開規定於其他依法令供
    訴訟上之擔保者，準用之。民事訴訟法第104 條第1 項第３
    款所謂「訴訟終結」，固應從廣義解釋，包括撤銷假扣押或
    假處分裁定及執行程序終結在內。惟強制執行法第132 條已
    於民國85年10月9 日修正增列第3 項規定債權人收受假扣押
    或假處分裁定後已逾30日者不得聲請執行。故假扣押或假處
    分之供擔保人，於法院撤銷假扣押或假處分之執行後，如該
    假扣押或假處分裁定已逾上開30日期間而不得聲請執行時，
    自不因供擔保人未聲請撤銷假扣押或假處分裁定，而影響其
    依民事訴訟法第106 條準用同法第104 條第1 項第3 款規定
    行使定期催告及返還擔保物之權利（最高法院88年度台抗字
    第682號民事裁定參照）。
二、本件聲請意旨略以：聲請人（於民國96年9月8日起以合併方
    式概括承受原債權人花蓮區中小企業銀行股份有限公司之資
    產負債及全部營業並繼續營業）與相對人間請求返還借款事
    件，聲請人前遵本院94年度裁全字第8975號民事裁定，為擔
    保債務人因假扣押所受之損害，曾提供中央政府建設公債93
    年度甲類第7 期登錄債券面額新台幣10萬元為擔保金，並以
    本院94年度存字第5056號提存事件提存在案，復經本院以94
    年度執全字第3894號對相對人之財產執行假扣押在案。茲因
    當事人間已成立和解，經聲請人撤回假扣押執行，訴訟業已
    終結，且聲請人亦聲請本院97年度聲字第1306號裁定通知相
    對人於裁定送達後21日期間內行使權利，相對人迄未行使權
    利，爰依法聲請返還擔保金等語。
三、聲請人主張之事實，業據其提出本院94年度裁全字第8975號
    裁定、本院94年度存字第5056號提存書、本院97年度聲字第
    1192號行使權利證明函等影本為證，並經本院依職權調閱本
    院94年度存字第5056號、94年度裁全字第8975號、94年度執
    全字第3894號、97年度聲字第1306號行使權利卷宗查核屬實
    。本件聲請人雖僅撤回假扣押執行，而未撤銷假扣押裁定，
    惟依首揭說明，其仍得依法聲請返還提存物，又相對人迄未
    向法院提出損害賠償民事訴訟或為調解及支付命令之聲請等
    情，亦有台灣台北地方法院函及本院民事庭查詢簡覆表5紙
    在卷足參，足見相對人經聲請人催告行使權利而未行使，從
    而聲請人聲請返還擔保金，核無不合，應予准許。
中    華    民    國    97    年    9     月    26    日
                  民事第四庭    法  官  郭佳瑛
正本係照原本作成
如不服本裁定應於送達後10日內向本院提出抗告狀，並繳納抗告
費新臺幣1,000元。
中    華    民    國    97    年    9     月    26    日
                                書記官  謝明倫


司法院資訊處製作；財團法人民間司法改革基金會備份。
